【裁判字號】    96,上更(一),520
【裁判日期】    970124
【裁判案由】    違反廢棄物清理法
【裁判全文】
臺灣高等法院刑事判決             96年度上更(一)字第520號
上  訴  人
即  被  告  甲○○
選任辯護人 謝家健律師
上列上訴人因違反廢棄物清理法案件，不服臺灣桃園地方法院93
年度訴字第274號，中華民國93年4月30日第一審判決（起訴案號
：臺灣桃園地方法院檢察署92年度偵字第15927號），提起上訴
，判決後，經最高法院撤銷發回更審，本院判決如下：
    主  文
原判決撤銷。
甲○○未依廢棄物清理法第四十一條第一項規定領有廢棄物清除
許可文件，從事廢棄物清除，處有期徒刑壹年，減為有期徒刑陸
月，如易科罰金，以銀元佰元即新臺幣玖佰元折算壹日。
    事  實
一、甲○○明知從事廢棄物清除，應向縣（市）主管機關或中央
    主管機關委託之機關申請核發公民營廢棄物清除處理機構許
    可文件後，始得受託清除廢棄物業務，竟未向主管機關申請
    核發廢棄物清除之許可證，仍於民國九十二年八月二十四日
    ，駕駛車號ＧＤ─六四二號營業用大貨車，自臺北縣五股鄉
    ○○路某工地，載運內含廢棄土及雜草等廢棄物，於同日上
    午約十一時許，前往桃園縣龜山鄉○○村○○路二九六號後
    方空地傾倒。嗣於同日下午十八時許，甲○○正在前址第二
    次傾倒前開廢棄物時，為警當場查獲，始悉上情。
二、案經桃園縣政府警察局龜山分局報請臺灣桃園地方法院檢察
    署檢察官偵查後起訴。
    理  由
壹、程序方面：
    本件認定事實所引用之本件卷內所有卷證資料（包含人證、
    文書證據及物證等證據），並無證據證明係公務員違背法定
    程序所取得；又本件為論斷依據之各項證據方法，被告於本
    院準備程序及審理時明確表示對於本案卷內之人證、物證之
    證據能力均無意見（見本院97年1月10日審判筆錄），且於
    言詞辯論終結前，就本案證據之調查，均無任何異議，參照
    刑事訴訟法第159條之5有關證據能力之規定，就卷內之證據
    ，依法認均有證據能力，合先敘明。
貳、實體方面：
一、訊據上訴人即被告甲○○坦承有載運二車含廢棄土及雜草之
    物，自台北縣五股鄉某地載至桃園縣龜山鄉○○村○○路
    296號後方空地傾倒之事實，僅辯稱該傾倒之物非屬事業廢
    棄物云云。
二、經查：
  (一)被告於警詢、偵訊及原審審理時自白：伊被查獲當天傾倒二
    次，第一次是上午十一點多，第二次晚上六點多；載運廢棄
    的草類也夾雜著廢棄土，從五股工地載運廢棄物，伊自己在
    外面載運，報酬是一車新台幣（下同）一萬多元，如果把雜
    草曬乾後再交給肥料場，每車的獲利約四千元；本身並沒有
    取得主管機關的處理廢棄物許可證等語，並有桃園縣政府警
    察局龜山分局坪頂派出所取締查獲現場相片六張、桃園縣龜
    山鄉公所違反廢棄物清理法案件勘查記錄表、被告違法清除
    廢棄物所駕駛之ＧＤ－六四二號營業大貨車車籍作業系統查
    詢資料、被告出具代保管條、臺灣桃園地方法院檢察署准予
    發還前揭營業大貨車函、員警職務報告各一件在卷足稽，參
    互稽核一致。
  (二)按廢棄物清理法所稱之「廢棄物」，分為「一般廢棄物」及
    「事業廢棄物」二種，「事業廢棄物」又分為「有害事業廢
    棄物」及「一般事業廢棄物」，而「一般事業廢棄物」則指
    由事業所產生「有害事業廢棄物」以外之「廢棄物」，該法
    第2條規定甚明。被告所載運之廢棄土及雜草，係建築工地
    所產生，參照廢棄物清理法第2條第4項，同條第1項第2款
    之定義，本案含廢棄土及雜草之物，應屬廢棄物清理法所定
    之一般事業廢棄物，此業經主管機關桃園縣政府以96年9 月
    5日府環廢字第0960049510號函復在卷可考 (見本院卷第22
    頁)，另本案之廢棄物自始未依資源回收利用法之規定處理
    ，依該法第19條第1項規定，即應依廢棄物清理法之規定回
    收、清除、清理，此亦經向行政院環境保護署查明，有該署
    96年11月27日環署廢字第0960084555號函在卷可佐，因而本
    件廢棄物並無合於資源回收再利用法所定資源回收再利用之
    問題，亦附此敘明。
  (三)按從事廢棄物清除、處理業務者，應向直轄市、縣（市）主
    管機關或中央主管機關委託之機關申請核發公民營廢棄物清
    除處理機構許可文件後，始得受託清除、處理廢棄物業務，
    而未依第41條第1項規定領有廢棄物清除、處理許可文件，
    從事廢棄物貯存、清除、處理，或未依廢棄物清除、處理許
    可文件內容貯存、清除、處理廢棄物，廢棄物清理法第46條
    第1項論處，法有明文；被告自承並未取得清除處理許可證
    照，即從事廢棄物之清除業務，且並無同法第41條第1項但
    書所列例外情形，亦經主管機關函復說明在案，有桃園縣政
    府93年1月5日府環廢字第0920292844號函、台北縣五股鄉公
    所92年11月19日北縣五清字第0920021400號函、及台北縣政
    府93年1月7日北府環政字第0920067332號函各一件在卷可憑
    。
  (四)綜上所述，被告所辯尚不可採，被告有未依廢棄物清理法第
    41條第1項規定領有廢棄物清除許可文件，從事廢棄物清除
    之行為，事證明確，犯行堪以認定，應予依法論科。
三、核被告甲○○所為，係犯廢棄物清理法第46條第1項第4款前
    段未依規定領有廢棄物清除許可文件，從事清除廢棄物罪。
    按未依同法第41條第1項規定領有廢棄物清除、處理許可文
    件，即從事廢棄物之貯存、清除、處理工作，其內涵本即含
    有多次繼續反覆實施同一社會活動之性質，侵害主管機關對
    於廢棄物清除之管理及監督，所侵害者僅係單一之國家法益
    ，僅經由一個刑罰條文為一次評價即可，故被告先後雖有二
    次未依規定取得清除許可證即為清除行為，仍應包括成立單
    純一罪，併予敘明。被告上訴否認犯罪，固無可採，惟被告
    犯罪係在中華民國96年4月24日以前，合於中華民國96年罪
    犯減刑條例第2條第1項第3款之減刑規定，原審未及適用，
    應撤銷改判，爰審酌被告為貪圖利潤節省成本，未依規定取
    得清除許可證，即從事清除廢棄物，足以危害國民健康，造
    成廢棄物四處擴散，惟所傾倒之廢棄物僅二車，數量有限，
    暨其犯罪之動機、目的、手段，犯罪時所受之刺激及其品行
    、生活狀況、智識程度為國中畢業、犯罪所生之損害，及犯
    罪後態度尚可等一切情狀，量處有期徒刑一年，以資懲儆，
    另被告犯罪合於中華民國96年罪犯減刑條例規定，應依法減
    刑為有期徒刑六月。又被告於犯罪時之刑法第41條第1項前
    段規定：「犯最重本刑為5年以下有期徒刑以下之刑之罪，
    而受6個月以下有期徒刑或拘役之宣告，因身體、教育、職
    業、家庭之關係或其他正當事由，執行顯有困難者，得以1
    元以上3元以下折算一日，易科罰金」，又被告行為時之易
    科罰金折算標準，修正前罰金罰鍰提高標準條例第2條首段(
    現已刪除)規定，就其原定數額提高為100倍折算1日，則被
    告行為時之易科罰金折算標準，應以銀元300元折算1日，經
    折算為新臺幣後，應以新臺幣900元折算為1日。惟95年7 月
    1日修正公布施行之刑法第41條第1項首段則規定: 「犯最重
    本刑為五年以下有期徒刑以下之刑之罪，而受六個月以下有
    期徒刑或拘役之宣告者，得以新臺幣一千元、二千元或二千
    元折算一日，易科罰金」，比較修正前後之易科罰金折算標
    準，以95年7月1日修正公布施行前之規定，較有利於被告，
    則應依刑法第2條第1項前段，適用修正前刑法第41條第1項
    前段規定，定其易科罰金折算標準如主文所示。
據上論斷，應依刑事訴訟法第369條第1項前段、第364條、第299
條第1項前段，廢棄物清理法第46條第1項第4款，中華民國96年
罪犯減刑條例第2條第1項第3款、第7條第2項、第9條，刑法第2
條第1項前段，修正前刑法第41條第1項，廢止前罰金罰鍰提高標
準條例第2條第2段，判決如主文。
本案經檢察官呂建昌到庭執行職務。
中    華    民    國    97    年    1     月    24    日
                  刑事第七庭審判長法  官  黃麗生
                                  法  官  許宗和
                                  法  官  黃國忠
以上正本證明與原本無異。
如不服本判決，應於收受送達後十日內向本院提出上訴書狀，其
未敘述上訴之理由者並得於提起上訴後十日內向本院補提理由書
（均須按他造當事人之人數附繕本）。
                                  書記官  吳鎮鑫
中    華    民    國    97    年    1     月    24    日
附錄：本案論罪科刑法條全文
廢棄物清理法第46條：
有下列情形之一者，處一年以上五年以下有期徒刑，得併科新臺
幣三百萬元以下罰金：
一、任意棄置有害事業廢棄物。
二、事業負責人或相關人員未依本法規定之方式貯存、清除、處
    理或再利用廢棄物，致污染環境。
三、未經主管機關許可，提供土地回填、堆置廢棄物。
四、未依第41條第1項規定領有廢棄物清除、處理許可文件，從
    事廢棄物貯存、清除、處理，或未依廢棄物清除、處理許可
    文件內容貯存、清除、處理廢棄物。
五、執行機關之人員委託未取得許可文件之業者，清除、處理一
    般廢棄物者；或明知受託人非法清除、處理而仍委託。
六、公民營廢棄物處理機構負責人或相關人員、或執行機關之人
    員未處理廢棄物，開具虛偽證明。無許可文件，以經營廢棄
    物清除、處理為常業者，處三年以上十年以下有期徒刑，得
    併科新臺幣九百萬元以下罰金。


司法院資訊處製作；財團法人民間司法改革基金會備份。
